【裁判字號】    96,易,4412
【裁判日期】    970123
【裁判案由】    詐欺
【裁判全文】
臺灣臺中地方法院刑事判決              96年度易字第4412號
公  訴  人  臺灣臺中地方法院檢察署檢察官
被      告  乙○○
上列被告因詐欺案件，經檢察官提起公訴（96年度偵字第16650
號）及移送併案審理（96年度偵字第27855號），本院判決如下
：
    主  文
乙○○幫助共同意圖為自己不法之所有，以詐術使人將本人之物
交付，累犯，處有期徒刑肆月，如易科罰金，以新臺幣壹仟元折
算壹日，減為有期徒刑貳月，如易科罰金，以新臺幣壹仟元折算
壹日。
    犯罪事實
一、乙○○前因違反著作權法案件，經法院判處有期徒刑4月，
    如易科罰金以銀元300元折算1日確定，於民國94年8月22日
    易科罰金執行完畢。詎仍不知警惕，其依一般社會之通見，
    可預見一般人向他人收取金融機構帳戶存摺等相關資料使用
    ，常與財產犯罪密切相關，且取得他人存摺等相關資料之目
    的，在於誘使被害人將遭詐欺款項匯入其所使用之人頭帳戶
    ，以掩飾其等詐欺取財之犯罪所得，並藉此逃避檢警人員之
    追緝，且預見向其收取存摺之人，有可能以其帳戶作為此類
    詐欺取財之不法所用，竟仍以縱若有人持以犯罪亦無違反本
    意之幫助詐欺取財之不確定故意，於95年8月29日（領取晶
    片提款卡之日）起至同年9月14日前之某時，在不詳處所，
    將其所有之臺中健行路郵局帳號第00000000000000號帳戶連
    同存摺、印章、晶片提款卡、提款密碼等，交付予上開犯罪
    集團某真實姓名年籍不詳之成年人使用。嗣該犯罪集團成員
    取得前開帳戶後，果基於意圖為自己不法所有之犯意，藉甲○○見報紙內附彰聯快訊上所刊登之「萬泰鈔好貸」之廣告
    而於95年9月初某日撥打0000000000號（登記名義人黃宏傑
    ）行動電話來電詢問信用貸款事宜之機會，推由真實姓名年
    籍不詳、自稱係「萬泰銀行楊小姐」之某成年人，向甲○○
    訛稱：「需繳交信用保險費」等語，致使甲○○因此陷於錯
    誤，而依其之指示，分別於95年9月14日、95年9月15日、95
    年9月20日，先後將新臺幣（下同）18,600元、22,800元、
    20,000元匯入張容毓（另經不起訴處分確定）所有之臺中向
    上郵局第00000000000000號（計41,400元）及乙○○前揭臺
    中健行路郵局帳戶內（計20,000元），而受有財產上之損害
    。又上開犯罪集團成員，本同一意圖為自己不法所有之犯意
    ，藉丁○○見報紙內附廣告傳單而於95年9月18日撥打00000
    00000號行動電話來電詢問信用貸款事宜之機會，推由真實
    姓名年籍均不詳，分別自稱係「專員張嘉真」、「國泰世華
    銀行銀行組長」之某成年人2人，於95年9月18日、19日某時
    許，先後向丁○○訛稱：「要辦理保單需匯款37,200元」、
    「保險公司評估電腦積分不足，只能承保百分之五十，其他
    要向其他保險公司承保另外百分之五十」、「需繳交保證金
    150,000元」等語，致使丁○○因此陷於錯誤，而依其等之
    指示，分別於95年9月18日上午11時10分、95年9月19日上午
    9時25分及下午1時33分，先後將37,200元、46,000元、50,0
    00元匯入乙○○前揭臺中健行路郵局帳戶內（計133,200元
    ），而受有財產上之損害。嗣該等犯罪集團，續推由上開自
    稱係「專員張嘉真」、「國泰世華銀行銀行組長」之某成年
    人2人及另2名真實姓名年籍亦不詳，分別自稱係「賴經理」
    、「會計師」之某成年人，自95年9月21日起至同年10月19
    日止，再先後向丁○○訛稱：「需預繳6個月之利息」、「
    我（即自稱賴經理者之自述）在國道出事，被國道警察查到
    車上有大量現金及帳冊，被帶回國道警察局偵查，丁○○的
    資料就被扣在國道警察局，要等到國道警察局調查結束後資
    料送回來才能辦理」、「保單要重新辦理」、「需繳交身分
    確認金」等語，致使丁○○因此陷於錯誤，再依其等之指示
    ，分別於95年9月21日上午9時21分、下午1時10分、95年9月
    25日上午10時、95年9月26日某時、95年10月16日上午11時5
    5分、95年10月19日上午10時19分，先後將100,000元、68,2
    80元、200,000元、100,000元、50,000元、80,000元匯、存
    入伍敏智所有之臺中民權路郵局第000 00000000000號帳戶
    、林素娟所有之臺中大里郵局第00000000000000號帳戶、賴
    和平所有之臺中商銀松竹分行第0000000 00000號帳戶、劉
    金枋所有之臺中霧峰民生路郵局第0000000 0000000號帳戶
    內，而受有財產上之損害。嗣因甲○○、丁○○匯款後，始
    終未能領得上開貸款款項，乃知受騙。
二、案經臺中市警察局第四分局報請臺灣臺中地方法院檢察署檢
    察官偵查起訴，及同局第二分局報請同署檢察官移送併案審
    理。
    理  由
壹、程序部分：
    按被告以外之人（包括證人、鑑定人、告訴人、被害人及共
    同被告等）於審判外之陳述雖不符刑事訴訟法第159條之1至
    之4等4條之規定，而經當事人於審判程序同意作為證據，法
    院審酌該言詞陳述或書面陳述作成時之情況，認為適當者，
    亦得為證據；當事人、代理人或辯護人於法院調查證據時，
    知有刑事訴訟法第159條第1項不得為證據之情形，而未於言
    詞辯論終結前聲明異議者，視為有前項之同意，同法第159
    條之5定有明文。立法意旨在於傳聞證據未經當事人之反對
    詰問予以核實，原則上先予排除。惟若當事人已放棄反對詰
    問權，於審判程序中表明同意該等傳聞證據可作為證據；或
    於言詞辯論終結前未聲明異議，基於尊重當事人對傳聞證據
    之處分權，及證據資料愈豐富，愈有助於真實發見之理念，
    且強化言詞辯論主義，使訴訟程序得以順暢進行，上開傳聞
    證據亦均具有證據能力。查本件證人即被害人甲○○、丁○○於警訊中之指訴，及警卷所附郵政國內匯款執據、臺中商
    業銀行無摺存款存入通知聯、被告前揭帳戶之聲請書暨歷史
    交易清單、內政部警政署反詐騙案件紀錄表、彰化縣警察局
    彰化分局大竹派出所受理詐騙帳戶通報警示簡便格式表、受
    理刑事案件報案三聯單、臺灣大哥大預付卡申請書，及本院
    卷附臺中市警察局第六分局96年11月12日中分六警偵字第09
    60038516號函暨所附警員呂潔盈之職務報告書，依卷證所示
    ，其等作成之狀態，並無違背其等個人意思而為陳述，或其
    他違法取得之情形，且公訴人、被告於本院審理中表示對於
    本件卷內已存在之證據之證據能力不爭執（本院卷第16頁至
    17頁、第40頁至48頁、第58頁至65頁），亦即對證人甲○○
    、丁○○上開所述，及警卷所附郵政國內匯款執據、臺中商
    業銀行無摺存款存入通知聯、被告前揭帳戶之聲請書暨歷史
    交易清單、內政部警政署反詐騙案件紀錄表、彰化縣警察局
    彰化分局大竹派出所受理詐騙帳戶通報警示簡便格式表、受
    理刑事案件報案三聯單、臺灣大哥大預付卡申請書，及本院
    卷附臺中市警察局第六分局96年11月12日中分六警偵字第09
    60038516號函暨所附警員呂潔盈之職務報告書，於本院審理
    中復不爭執其等證據能力及真實性，足認並無顯不可信之情
    況，且本院審酌證人甲○○、丁○○上開所述，警卷所附郵
    政國內匯款執據、臺中商業銀行無摺存款存入通知聯、被告
    前揭帳戶之聲請書暨歷史交易清單、內政部警政署反詐騙案
    件紀錄表、彰化縣警察局彰化分局大竹派出所受理詐騙帳戶
    通報警示簡便格式表、受理刑事案件報案三聯單、臺灣大哥
    大預付卡申請書，及本院卷附臺中市警察局第六分局96年11
    月12日中分六警偵字第0960038516號函暨所附警員呂潔盈之
    職務報告書等之言詞或書面等證據內容，較無人情施壓或干
    擾，亦無不當取供之情形，復為本院事實認定之重要依據，
    認為以之作為本案之證據亦屬適當，是證人甲○○、丁○○
    上開所述，及警卷所附郵政國內匯款執據、臺中商業銀行無
    摺存款存入通知聯、被告前揭帳戶之聲請書暨歷史交易清單
    、內政部警政署反詐騙案件紀錄表、彰化縣警察局彰化分局
    大竹派出所受理詐騙帳戶通報警示簡便格式表、受理刑事案
    件報案三聯單、臺灣大哥大預付卡申請書，及本院卷附臺中
    市警察局第六分局96年11月12日中分六警偵字第0960038516
    號函暨所附警員呂潔盈之職務報告書等於審判外之言詞、書
    面陳述，仍具有證據能力。
貳、實體部分：
一、上開事實，訊據被告乙○○於本院審理中雖坦承前述臺中健
    行路郵局帳號第00000000000000號帳戶係其所有，惟仍矢口
    否認有何幫助詐欺之犯行，辯稱：伊並沒有將上開帳戶等存
    摺、印章、提款卡、提款密碼出售或交予他人使用；伊於95
    年9月20日因工作需辦理薪資轉存，才發現該帳戶之存摺等
    已遺失，伊即至西屯派出所報案云云。
二、經查：
 1、證人甲○○因見報紙內附彰聯快訊上所刊登之「萬泰鈔好貸
    」之廣告而於95年9月初某日撥打0000000000號（登記名義
    人黃宏傑）行動電話，向一真實姓名年籍不詳、自稱係「萬
    泰銀行楊小姐」之某成年人詢問相關細節，而該自稱係「萬
    泰銀行楊小姐」之某成年人，即向證人甲○○訛稱：「需繳
    交信用保險費」等語，致使證人甲○○因此陷於錯誤，而依
    其之指示，分別於95年9月14日、95年9月15日、95年9月20
    日，先後將18,600元、22, 800元、20,000元匯入案外人張
    容毓（另經不起訴處分確定）所有之臺中向上郵局第000000
    00000000號（計41,400元）及被告前揭臺中健行路郵局帳戶
    內（計20,000元）而受有財產上之損害。另證人丁○○因見
    報紙內附廣告傳單而於95年9月18日撥打0000000000號行動
    電話詢問相關事宜，嗣分別自稱係「專員張嘉真」、「國泰
    世華銀行銀行組長」之某成年人2人，即於95年9月18日、19
    日某時許，先後向證人丁○○訛稱：「要辦理保單需匯款37
    ,200 元」、「保險公司評估電腦積分不足，只能承保百分
    之五十，其他要向其他保險公司承保另外百分之五十」、「
    需繳交保證金150,000元」等語，致使證人丁○○因此陷於
    錯誤，而依其等之指示，分別於95年9月18日上午11時10分
    、95年9月19日上午9時25分及下午1時33分，先後將37,200
    元、46,000元、50,000元匯入被告前揭臺中健行路郵局帳戶
    內（計133,200元），而受有財產上之損害。嗣該等犯罪集
    團，續推由上開自稱係「專員張嘉真」、「國泰世華銀行銀
    行組長」之某成年人2人及另2名真實姓名年籍亦不詳，分別
    自稱係「賴經理」、「會計師」之某成年人，自95年9月21
    日起至同年10月19日止，再先後向證人丁○○訛稱：「需預
    繳6個月之利息」、「我在國道出事，被國道警察查到車上
    有大量現金及帳冊，被帶回國道警察局偵查，丁○○的資料
    就被扣在國道警察局，要等到國道警察局調查結束後資料送
    回來才能辦理」、「保單要重新辦理」、「需繳交身分確認
    金」等語，致使證人丁○○因此陷於錯誤，再依其等之指示
    ，分別於95年9月21日上午9時21分、下午1時10分、95年9月
    25日上午10時、95年9月26日某時、95年10月16日上午11時
    55分、95年10月19日上午10時19分，先後將100,000元、68,
    280元、200,000元、100,000元、50,000元、80,000元匯、
    存入案外人伍敏智所有之臺中民權路郵局第00000000000000
    號帳戶、案外人林素娟所有之臺中大里郵局第000000000000
    00號帳戶、案外人賴和平所有之臺中商銀松竹分行第000000
    0 00000號帳戶、案外人劉金枋所有之臺中霧峰民生路郵局
    第00000000000000號帳戶內，而受有財產上之損害等情，已
    分別經證人甲○○於警詢、本院審理中，及證人丁○○於警
    詢中證述綦詳，復有郵政國內匯款執據、臺中商業銀行無摺
    存款存入通知聯、被告前揭帳戶之聲請書暨歷史交易清單、
    內政部警政署反詐騙案件紀錄表、彰化縣警察局彰化分局大
    竹派出所受理詐騙帳戶通報警示簡便格式表、受理刑事案件
    報案三聯單、臺灣大哥大預付卡申請書等在卷可稽，堪可認
    定。承上可知，被告上開臺中健行路郵局帳號第第00000000
    000000號帳戶確為供作詐欺取財之匯款帳戶使用。
 2、被告雖以前揭詞情置辯，惟其就其所辯前揭帳戶之存摺、印
    章、提款卡係遺失一情，並未提出任何證據加以證明。另就
    被告所辯其曾向西屯派出所報案其前揭帳戶遺失一節，業經
    查無此事，有臺中市警察局第六分局96年11月12日中分六警
    偵字第0960038516號函暨所附警員呂潔盈之職務報告書在卷
    可按，益徵被告前詞所辯，並不可採。又存摺帳戶乃屬個人
    重要金融工具，如此重要之金融工具，遺失或遭竊後為免遭
    人盜用，衡情均會立即辦理掛失或報警，然被告自承其可能
    係遺失前開帳戶之存摺、印章、提款卡、提款密碼云云，但
    卻未報警或掛失，其前開舉措顯悖於社會常情。復以，本案
    證人甲○○、丁○○匯入被告前開帳戶金額，係經詐欺集團
    成員以持提款卡由自動櫃員機之方式予以提領，此有被告前
    開帳戶之客戶歷史交易清單，在卷可憑，苟非被告提供提款
    密碼予該等詐騙集團成員，豈可能輕易得知提款密碼。再者
    ，詐欺集團為確保其詐欺之犯罪所得，其所使用供被害人匯
    入款項之帳戶，必定是其能掌控之帳戶，以確保其能順利提
    領受詐欺者匯入之款項，故其經常以買受或租用之方式以取
    得帳戶，豈有可能以詐騙或盜取之方式取得存摺、印章、提
    款卡，甚而係提款密碼，而使其花費心力詐欺所得之款項，
    陷於隨時可能為被告申請掛失止付而無法取得之危險。準此
    ，被告所有之前開臺中健行路郵局帳戶之存摺、印章、晶片
    提款卡連同提款密碼，應係經被告同意交予詐欺集團成員使
    用等情應可認定。被告前開所辯，應無足採。
 3、金融機構之帳戶為個人理財之工具，為便利大眾使用此一理
    財工具，以資活絡資金供需，對於申請開設金融帳戶並無設
    有任何特殊之限制，一般民眾皆能自由申請開戶，並得同時
    在不同金融機構申請多數存款帳戶使用，乃眾所周知之事實
    ，依一般人之社會生活經驗，倘係經由合法管道之收入或支
    出，其於金融帳戶之存放及提領，本可自行向金融行庫開立
    帳戶後使用，殊無大費周章使用他人帳戶之必要，況且近來
    類如刮刮樂、退稅轉帳等詐騙案件層出不窮，詐騙集團多利
    用人頭帳戶做為出入帳戶，不僅廣為媒體所披載，亦經政府
    一再宣導提醒注意，尤以現今各地金融機構所設自動提款機
    莫不設定轉帳之警示畫面，或張貼警示標語，促請使用大眾
    注意，衡諸目前社會以電視、報紙甚至網路等管道流通資訊
    之普及程度，以及使用自動提款機從事提款、轉帳交易之頻
    繁，苟見有陌生人不思以自己名義申請開立帳戶，反而向不
    特定人蒐集或收購他人之金融機構帳戶使用，帳戶所有人焉
    能安心將其帳戶交付收購帳戶之人，而絲毫未加懷疑其收集
    帳戶之目的即在於詐取他人財物？被告既明知詐騙集團多以
    蒐集他人帳戶供作詐騙被害人匯款之犯罪工具，而將其所開
    立之前開臺中健行路郵局帳戶之存摺、印章、晶片提款卡連
    同密碼交予他人，由此顯見被告對於他人係將該帳戶用以實
    施詐欺犯行，當可預見，且其對於該人利用其帳戶向人詐取
    財物，並無違背其本意，是被告主觀上應具有幫助他人詐取
    財物之不法犯意甚明。本件事證明確，被告犯行應堪認定。
三、上開某不詳姓名年籍之成年人等人基於共同意圖為自己不法
    之所有之犯意聯絡，以上述方式對證人甲○○、丁○○詐欺
    取財，使其等陷於錯誤，並因而交付本人之財物，該不詳姓
    名年籍之成年人等人對證人甲○○、丁○○之詐欺取財犯行
    則已既遂，該不詳姓名年籍之成年人等人係共同犯刑法第33
    9第1項之詐欺取財既遂罪，而被告提供其上開臺中健行路郵
    局帳戶予前述不詳姓名年籍之成年人等人，係基於幫助他人
    共同詐欺取財之不確定故意，且所為屬詐欺取財罪構成要件
    以外之行為，核被告此部分所為，係犯刑法第30條第1項前
    段、第339條第1項詐欺取財既遂罪之幫助犯。被告幫助該不
    詳姓名年籍之成年人等人犯詐欺取財罪，為從犯，爰依刑法
    第30條第2項之規定減輕其刑。被告前因違反著作權法案件
    ，經法院判處有期徒刑4月，如易科罰金以銀元300元折算1
    日確定，於94年8月22日易科罰金執行完畢之事實，有臺灣
    高等法院被告前案紀錄表各1份在卷可查，被告於有期徒刑
    之執行完畢後5年內，再犯有期徒刑以上刑之本罪，依刑法
    第47條第1項規定，應論以累犯，並加重其刑。被告之刑，
    同時有加重及減輕事由，應先加後減。公訴人就未就被告所
    犯關於證人丁○○之部分提起公訴，惟此部分核與已起訴之
    部分，有事實上同一之關係（參見最高法院96年度臺非字第
    245號判決要旨），本為起訴效力所及，本院自應併予審理
    。爰審酌被告雖未實際參與詐欺取財犯行，惟其行為使詐欺
    集團成員得以隱匿其等真實身分，減少遭查獲之風險，有助
    長犯罪之虞，並使證人甲○○、丁○○之身心及財物受有相
    當損害，且其犯罪後未能坦承犯行，態度亦可議，及其與證
    人甲○○達成調解，有本院調解結果報告書、調解筆錄在卷
    可稽等一切情狀，量處如主文所示之宣告刑，並諭知如易科
    罰金之折算標準。又本件被告犯罪時間係在中華民國96年罪
    犯減刑條例所定適用減刑基準日即96年4月24日之前，合於
    該條例所定減刑規定之適用，應依該條例第2條第1項第3款
    之規定，減其刑為有期徒刑2月，並諭知易科罰金之折算標
    準。
據上論斷，應依刑事訴訟法第299條第1項前段，刑法第339條第1
項、第30條第1項前段、第2項、第47條第1項、第41條第1項前段
，刑法施行法第1條之1第1項、第2項前段，中華民國96年罪犯減
刑條例第2條第1項第3款、第4條、第7條、第9條，判決如主文。
本案經檢察官丙○○到庭執行職務。
中    華    民    國    97    年    1    月    23    日
                  刑事第14庭    審判長法  官  陳  葳
                                      法  官  劉逸成
                                      法  官  林世民
右正本證明與原本無異。
如不服本判決，應於送達後10日內向本院提出上訴狀（須附繕本
），上訴於臺灣高等法院臺中分院。
                                      書記官  紀俊源
中    華    民    國    97    年    1    月    23    日
附錄本案論罪科刑法條全文
中華民國刑法第339條
意圖為自己或第三人不法之所有，以詐術使人將本人或第三人之
物交付者，處5年以下有期徒刑、拘役或科或併科1千元以下罰金
。
以前項方法得財產上不法之利益或使第三人得之者，亦同。
前二項之未遂犯罰之。


司法院資訊處製作；財團法人民間司法改革基金會備份。
